【裁判字號】    92,上易,26
【裁判日期】    920709
【裁判案由】    詐欺
【裁判全文】
臺灣高等法院花蓮分院刑事判決                      九十二年度上易字第二六號
    上訴人即被告  甲○○
    選任 辯 護人  黃昆彬律師
右上訴人因詐欺案件，不服臺灣花蓮地方法院八十九年度易字第三七二號中華民國九
十一年十二月二十日第一審判決（起訴案號：臺灣花蓮地方法院檢察署八十八年度偵
字第二六二三號），提起上訴，本院判決如左：
    主  文
上訴駁回。
    事  實
一、甲○○於民國八十三年間曾因涉犯常業賭博罪，經台灣台中地方法院判處有期徒
    刑五月，併科罰金五千元確定，並於同年十一月二十三日就有期徒刑部分易科罰
    金執行完畢。詎其猶不知悔改，竟與乙○○（原名謝芫靜，業經原審判決有罪確
    定）夥同真實姓名年籍均不詳之成年女子「馮美華」，共同基於意圖為自己不法
    所有之概括犯意聯絡，自八十八年一月二十五日起，以「馮美華」名義，連續在
    花蓮縣境之中國時報及聯合報（起訴書及原判決均漏列聯合報）地區分類廣告版
    刊登貸款廣告，佯以「超低利專案」、「有正當工作者佳，免押免保，手續簡便
    ，非錢莊，二十至五百萬元內」、「連絡電話（○五）0000000、000
    0000號，連絡人馮美華、宋先生」為其招徠內容，俟讀者見報分別以電話詢
    問後，即推由「馮美華」訛稱借貸人需先付借貸聯保費用，指示對方將一定金額
    電匯至乙○○所開設之帳戶（局號○○二一二六；帳號0000000）內，再
    由甲○○偕乙○○，持乙○○之上揭帳戶提款卡，前往郵局等金融機構所設自動
    提款機提領朋分花用。其後有陳啟宗、王瓊玉分別經由閱報電詢借款事宜，甲○
    ○等人即以上揭手法，致使陳啟宗、王瓊玉均不疑有詐而陷於錯誤，陳啟宗旋於
    八十八年二月四日中午十二時二分許、同月五日中午十二時五十四分許、二月五
    日下午一時五十四分許，將新台幣（下同）六萬九百零六元、六萬九百零六元及
    五萬六千二百五十元，共計三次匯入乙○○前開帳戶內；而王瓊玉亦於八十八年
    二月九日中午十二時十五分許、同月九日下午二時三十一分許、同月十日下午一
    時九分許、同月十日下午三時許、同月十日下午四時四分許、同月十一日上午十
    一時二十七分許及同月十一日中午十二時五十五分許，將三萬七千五百元、三萬
    七千五百元、三萬七千五百元、二萬五千元、二萬五千元、五萬元及五萬元，共
    計二十六萬二千五百元，七次匯入乙○○上揭帳戶內。嗣陳啟宗、王瓊玉因所匯
    款項均遭甲○○、乙○○等悉數提領花用，仍無法貸得款項後，始查知受騙而報
    警處理，經警依帳戶資料及電話通聯紀錄循線查獲上情。
二、案經花蓮縣警察局玉里分局移送臺灣花蓮地方法院檢察署檢察官偵查起訴。
    理  由
一、訊據上訴人即被告甲○○雖矢口否認有何詐欺犯行，辯稱：伊並不認識乙○○（
    原名謝芫靜），也未與她見過面，更未與她一同去提領款項，該詐騙集團所使用
    之電話並非伊本人所申請，伊因於半年內連續遺失三次身分證，以致遭人冒用身
    分申請電話行騙云云。然查右揭事實，除已據同案被告乙○○於原審審理時坦承
    不諱（見原審卷第二一二頁），並經被害人陳啟宗、王瓊玉指述被害情節綦詳（
    見警訊卷第十九至二十一頁、第三十一、三十二頁），復有乙○○夥同被告甲○
    ○提款翻拍照片九張（見警訊卷第十二頁）、壓縮暨翻錄之錄影帶共計四捲、郵
    政國內匯款執據十紙（見警訊卷第二十二至二十八頁、三十三至三十五頁）、中
    國時報及聯合報分類廣告影本各乙份（見警訊卷第三十及三十五之一頁）在卷可
    稽。同案被告乙○○因見報紙廣告刊登如出借帳戶即可賺錢，乃於連繫後，同意
    與被告甲○○合作，由乙○○負責提供帳戶供受騙者匯入款項，乙○○且曾與被
    告甲○○一同持提款卡提領騙得款項，事後乙○○因而分得三千元，被告甲○○
    確係本件詐欺案之主謀等情，業據乙○○於原審九十一年二月十三日訊問時暨同
    年十二月六日審理時供承明確（見原審卷第一二二及二一二頁），經質之被告甲
    ○○則供承：「（法官問：0000000000號是否你申請的電話？）不是
    我申請的，但是我後來收到通知單後，將它改號碼為0000000000號，
    由自己使用，我當時也覺得奇怪，向電信公司詢問，他們表示無法查詢，但因為
    我正好缺號碼，才將它改號。」（見原審卷第三十三頁）、「我在半年內連續掉
    了三次身分證，遠傳的行動電話是被盜申請的，0000000000號電話不
    是我去申請的。後來我收到帳單，帳單寄到我住處，我去查詢時，電信公司說這
    隻電話申請人還沒有使用，所以我立刻向電信公司申請改為000000000
    0的號碼。」等語（見原審卷第二一三頁），然經原審向遠傳電信股份有限公司
    （下稱遠傳電信公司）函查結果，以甲○○名義申辦之行動電話門號00000
    00000號之繳款方式均係以現金繳款，而於八十八年五月二十六日停機，尚
    有帳款一萬四千五百八十三元未繳納，此有遠傳電信公司九十一年十二月六日遠
    傳九十一（業服）字第五一八一四號函乙紙（見原審卷第二０三頁）存卷可按，
    足見被告甲○○所供該支門號帳單寄至伊住處後，伊旋即向遠傳電信公司查詢，
    在得知尚未使用後，乃立刻要求遠傳電信公司改號等節虛偽不實，否則原手機門
    號既已經被告賴文祺改號，應無後續繳款使用之可能。另衡諸常情，被告甲○○
    之身分證果遭人冒用申請行動電話使用，該冒用人為防止被告甲○○察覺，致無
    法達其繼續冒用之目的，當無將帳單寄送地址填載被告甲○○住處之理，被告甲
    ○○所供，顯悖於常情。再者，系爭詐騙集團係以（○五）0000000、0
    000000號兩支市內電話號碼作為連絡工具，此有上揭報紙分類廣告在卷可
    考，而該兩支市內電話經警查詢結果，其中（○五）0000000號電話係指
    定轉接至前開以甲○○名義申請0000000000號行動電話，亦有中華電
    信公司嘉義營運處查詢資料附卷可稽（見警訊卷第七十八頁），則被告甲○○何
    以極力設詞撇清與該0000000000號行動電話之關係，其動機已昭然若
    揭！又雖被告甲○○否認（○五）0000000號市內電話為其本人所申請，
    然根據被告甲○○所提供資料，經原審調取其先前親自署名申請之烏日鄉郵局立
    帳申請書、更換事項記要、補領國民身分證申請書、太平洋電信事業股份有限公
    司行動電話服務申請書、同意書，與卷附（○五）0000000、00000
    00號市內電話業務申請書（見警訊卷第七十九、八十頁）用戶簽章欄內之「甲
    ○○」署名進行比對結果，其「賴」字右下半部「貝」字之橫劃均同以略過不寫
    方式呈現，而「文」字之橫撇劃則均與左撇劃相連，二字書寫特徵極為相似，可
    證同案被告乙○○所供：被告甲○○乃係本件詐欺案之主謀等語，乃屬信而有徵
    ，確有其可採之處。且為求慎重，本院於調查期間亦曾拍攝被告賴文祺正面、左
    側、右側及全身照片五幀，提供予台灣南投地方法院並囑託該院代為訊問證人即
    同案被告乙○○並令其詳為指認，經乙○○再次指認本件主導者確係被告甲○○
    無訛（見本院囑託台灣南投地方法院九十二年五月二十三日訊問筆錄第三頁）。
    此外，扣案之提款過程錄影帶經原審當庭勘驗結果，畫面中之提款男子，其髮旋
    、髮形、頭型、身材、體型均與被告甲○○相類似，而畫面中身著黑衣之女子則
    確為乙○○無訛，有原審九十年九月十一日訊問及勘驗筆錄乙份存卷可參（見原
    審卷第一０四、一０五頁），而證人即前花蓮縣警察局玉里分局刑事組偵查員陳
    俊良（原名陳金程）亦到庭結稱：「（法官問：訊問被告甲○○時，被告曾否承
    認錄影帶中提款的人是他？）是的，當時訊問被告甲○○時，他有承認錄影帶中
    提款的人是他。當時因為玉里也有被害人，所以我們依據省刑大提供的資料請被
    告甲○○來說明，我們當時沒有威脅或刑求被告甲○○」等語甚詳（見原審卷第
    二０七頁及警訊卷第五頁第六、七行關於被告甲○○自承錄影帶翻拍照片中之人
    係伊無訛之記載），復經參酌證人即被告乙○○友人黃俊傑於警訊時所證：提款
    錄影帶畫面中之女子確為謝芫靜（即乙○○）無誤等情（見警訊卷第十五頁），
    堪認乙○○所供有與被告甲○○一同前往金融機構提領詐騙所得款項等情，應非
    杜撰虛構之詞。是被告甲○○所辯顯屬事後卸責之詞，委無足採。本件事証已明
    確，被告犯行洵堪認定，應予依法論科。
二、核被告甲○○所為，係犯刑法第三百三十九條第一項之詐欺取財罪。其與同案被
    告謝芫靜及真實姓名年籍均不詳之成年女子「馮美華」間，有犯意之聯絡與行為
    之分擔，均應論以共同正犯。再其先後所為多次詐欺犯行，時間緊接，所犯罪名
    相同，顯係基於概括犯意反覆為之，為連續犯，應依刑法第五十六條之規定論以
    一罪，並加重其刑。又查被告甲○○於八十三年間曾因涉犯常業賭博罪，經台灣
    台中地方法院判處有期徒刑五月，併科罰金五千元確定，並於同年十一月二十三
    日就有期徒刑部分易科罰金執行完畢，有台灣高等法院被告全國前案紀錄表乙份
    存卷可按，其於五年以內再犯本件有期徒刑以上之罪，為累犯，應依刑法第四十
    七條之規定加重其刑，並遞加重之。原審因依上開法律規定，並審酌被告甲○○
    之品行良窳、犯罪之動機、目的、手段、詐得財物金額多寡，及其犯罪後之態度
    等一切情狀，量處其有期徒刑十月，認事用法，俱無違誤，量刑亦稱妥適，被告
    上訴論旨仍執陳詞否認犯罪，辯稱無辜云云，指摘原判決不當，求予撤銷改判，
    核無理由，應予駁回。
據上論斷，應依刑事訴訟法第三百六十八條，判決如主文。
本案經檢察官翟光軍到庭執行職務。
中      華      民      國      九十二      年      七      月    九    日
                                審判長法官  吳  鴻  章
                                      法官  林  慶  煙
                                      法官  張  健  河
右為正本證明與原本無異。
本件不得上訴。
                                    書記官  陳  有  信
中      華      民      國      九十二      年      七      月    九    日


司法院資訊處製作；財團法人民間司法改革基金會備份。
